【裁判字號】    96,訴,324
【裁判日期】    970104
【裁判案由】    偽造有價證券等
【裁判全文】
臺灣屏東地方法院刑事判決               96年度訴字第324號
公  訴  人  臺灣屏東地方法院檢察署檢察官
被      告  丙○○
                    現於臺灣高雄第二監獄
指定辯護人  本院公設辯護人甲○○
上列被告因偽造有價證券等案件，經檢察官提起公訴（95年度偵
字第5677號）本院判決如下：
    主  文
丙○○無罪。
    理  由
一、公訴意旨略以：被告丙○○因缺錢花用，竟意圖為自己不法
    所有，於民國95年3 月間，利用向丁○○借用車牌號碼為29
    96 -JT號自用小客車之機會，徒手竊取丁○○胞妹乙○○放
    置在車內之中國國際商業銀行三重分行空白支票1 紙（票號
    ：0000000 號；帳號：00000000號），復基於偽造有價證券
    之犯意，明知未經乙○○之授權或同意，先委由不知情之成
    年人在不詳時、地，偽刻「乙○○」之印章一枚，並在不詳
    時、地，蓋用上開印章，偽造「乙○○」之印文在空白支票
    之發票人欄上，並填寫發票日為95年5 月15日、票面金額為
    新台幣（下同）50,000元，偽造支票完成後，於95年3 月20
    日某時，在屏東縣佳冬鄉燄溫村李盈萱所經營之檳榔攤，將
    支票交付李盈萱作為清償債務之用。嗣於95年5 月15日，由
    台灣中小企業銀行東港分行將支票提示交換時，遭退票而未
    獲兌現，始循線查悉上情，因認被告涉犯刑法第320 條第1
    項之竊盜罪、第201 條第1 項之偽造有價證券罪云云。
二、按犯罪事實應依證據認定之，無證據不得認定犯罪事實；又
    不能證明被告犯罪或其行為不罰者，應諭知無罪之判決，刑
    事訴訟法第154 條第2 項第301 條第1 項分別定有明文。
    次按犯罪事實應依證據認定之，所謂證據，須適於為被告犯
    罪事實之證明者，始得採為斷罪資料。」、「認定犯罪事實
    所憑之證據，雖不以直接證據為限，間接證據亦包括在內；
    然而無論直接或間接證據，其為訴訟上之證明，須於通常一
    般之人均不致有所懷疑，而得確信其為真實之程度者，始得
    據為有罪之認定；又認定不利於被告之事實，須依積極證據
    ，苟積極證據不足為不利於被告事實之認定時，即應為有利
    於被告之認定，更不必有何有利之證據，此有最高法院53年
    度台上字第2750號、76年度台上字第4986號、30年度上字第
    816 號判例可供參酌。況刑事訴訟法第161 條已於91年2 月
    8 日修正公布，其第1 項規定：檢察官就被告犯罪事實，應
    負舉證責任，並指出證明之方法。因此，檢察官對於起訴之
    犯罪事實，應負提出證據及說服之實質舉證責任。倘其所提
    出之證據，不足為被告有罪之積極證明，或其指出證明之方
    法，無從說服法院以形成被告有罪之心證，基於無罪推定之
    原則，自應為被告無罪判決之諭知，最高法院92年度台上字
    第128 號判例亦明揭此旨。準此，刑事訴訟制度受「倘有懷
    疑，則從被告之利益為解釋」、「被告應被推定為無罪」原
    則所支配，故得為訴訟上證明者，無論為直接或間接證據，
    須客觀上於吾人一般社會生活經驗均不致有所懷疑，而達於
    確信之程度者，且除認定被告犯罪之外，無從本於同一事證
    為其他有利於被告之合理推斷，始可以之為不利之認定，倘
    其證明尚未達於確信之程度，而有合理可疑存在時，即難據
    為被告有罪之認定。
三、本件公訴人認被告涉犯竊盜罪及偽造有價證券罪之犯行，無
    非係以：(一)證人乙○○之證述；(二)證人丁○○之證述；(三)證
    人李盈萱之證述；(四)支票影本一紙、掛失止付票據提示人資
    料查報表、票據掛失止付通知書、遺失票據申報書等為主要
    依據。訊據被告固坦承有於上開時、地，將上開支票交付予
    李盈萱作為清償債務之用及上開支票於上開時間遭退票而未
    獲兌現等情，惟堅決否認有任竊盜、偽造有價證券之犯行，
    辯稱：因為伊缺錢向丁○○借款，而由丁○○簽發上開支票
    給伊，伊並沒有竊盜及簽發該支票等語。
四、經查：
  (一)被告有於上開時、地，將上開支票交付予李盈萱作為清償債
    務之用及上開支票於上開時間遭退票而未獲兌現等情，業據
    證人李盈萱於警詢時陳述明確，並有支票影本一紙、掛失止
    付票據提示人資料查報表、票據掛失止付通知書、遺失票據
    申報書附卷可證。
  (二)又證人乙○○於警詢、偵查中固陳述並未同意被告使用上開
    支票乙事，然尚難以此即推論上開支票，即為被告所竊取及
    偽造。
  (三)再證人丁○○於警詢有將其妹乙○○所有之車牌號碼為2965
    -JT 號之自小客車借予被告使用，及有看到車上有1 本支票
    等語（見警卷第3 頁背面），並於本院審理時先證述沒有將
    上開支票借予被告等語（見本院96年12月19日審判筆錄），
    然經本院當庭命其書立「伍萬元整」十次後，再一併提示卷
    存支票影本，證人丁○○乃自承上開支票係因被告缺錢，其
    開票交予被告使用等語（見本院96年12月19日審判筆錄），
    經本院比對當庭書立「伍萬元整」與支票影本上「伍萬元整
    」之字跡，二者筆順、彎角、按捺，均大致相符，可信證人
    丁○○後者所述，應為實在。準此被告前開辯解自為可採。
  (四)綜上所述，本件上開支票，既係證人丁○○所簽發後再交予
    被告使用，而非被告所拿取及簽發，即難認被告有何竊盜及
    偽造上開支票之犯行。此外，復查無其他積極證據足資證明
    被告確有公訴人所指之犯行，故被告被訴竊盜罪及偽造有價
    證券罪自屬不能證明。揆諸首揭法律條文及判例說明，自應
    諭知被告無罪之判決，以免冤抑。
五、據上論斷，應依刑事訴訟法第301 條第1 項，判決如主文。
中    華    民    國    97    年    1     月    4     日
                  刑事第一庭  審判長法  官  潘正屏
                                    法  官  許蓓雯
                                    法  官  曾吉雄
以上正本證明與原本無異。
如不服本判決應於收受本判決送達後十日內向本院提出上訴書狀，
其未敘述上訴理由者，並得於提起上訴後十日內向本院補提理由
書狀（均須按他造當事人之人數附繕本）「切勿逕送上級法院」
中    華    民    國    97    年    1     月    4     日
                                    書記官  潘美碧


司法院資訊處製作；財團法人民間司法改革基金會備份。
